ACORDAO-COMPLETO-2346334

ACÓRDÃO DE RELAÇÃO

ACÓRDÃO DE RELAÇÃO 2112/2019 ATA 8/2019 - SEGUNDA CÂMARA

Acórdão 2112/2019-TCU-Segunda Câmara
Trata-se de tomada de contas especial instaurada pelo então Ministério do Desenvolvimento Agrário - MDA contra a Cooperativa Agrícola Butiá Ltda. e Luis Blasio Wammes, seu presidente à época dos fatos, em razão da omissão no dever de prestar contas dos recursos repassados pelo Convênio MDA 750290/2010 (Siafi/Siconv 750290) , cujo objeto era o fortalecimento “das organizações produtivas das mulheres rurais, através da capacitação para construção de sistemas de produção sustentável e segurança alimentar, nos municípios de Campina das Missões, Cerro Largo, XVI de Novembro, Guarani das Missões, Roque Gonzales, Salvador das Missões, São Nicolau, São Pedro do Butiá, São Paulo das Missões, São Luiz Gonzaga, Pirapó e Porto Xavier, mediante conjugação de esforços dos partícipes”.
Considerando que, expirado o prazo para prestação de contas do convênio, nenhuma providência foi adotada pela convenente, o que levou o MDA a registrar sua inadimplência no Siafi e informar-lhe da necessidade de apresentação das contas no Siconv, sob pena de instauração de tomada de contas especial e inscrição dos devedores na conta “Diversos Responsáveis”, no Siafi;
considerando que a convenente encaminhou a documentação de prestação de contas e informou que estava providenciando o registro no Siconv;
considerando que o MDA, por entender desnecessário juntar a documentação física ao processo, restituiu-a e concedeu novo prazo de 30 dias para realização dos registros no Siconv;
considerando que, esgotado o novo prazo e não se verificando o lançamento da documentação no Siconv, foi registrada a inadimplência da convenente e instaurada a respectiva tomada de contas especial;
considerando que a Secretaria de Controle Interno da Presidência da República ratificou as conclusões do MDA (Relatório de Auditoria – TCE 14/2017) e emitiu certificado pela irregularidade das contas, acolhido pelo dirigente e pelo titular da Casa Civil;
considerando que, remetido o processo a esta Corte, a unidade técnica realizou audiência do presidente da Cooperativa Butiá quando do fim da vigência do ajuste, Eugenio Tiago Rauber, em razão do não cumprimento do prazo para apresentação da prestação de contas do convênio;
considerando informação encaminhada pela Secretaria Especial de Agricultura Familiar e do Desenvolvimento Agrário da Casa Civil acerca da conclusão da análise da execução física do convênio, com proposta de aprovação com ressalvas da execução física do Convênio MDA 750290/2010;
considerando então que o processo ainda se encontra em sua fase interna, em trâmite regular no âmbito da Secretaria Especial de Agricultura Familiar e do Desenvolvimento Agrário, ainda passível de juntada de novos elementos, e que, verificado eventual débito a ser imputado aos responsáveis, nova tomada de contas deverá ser instaurada;
considerando os pareceres uniformes da unidade técnica e do Ministério Público junto ao TCU, no sentido do arquivamento desta tomada de contas especial ante a ausência de pressupostos de constituição e de desenvolvimento válido e regular do processo;
os ministros do Tribunal de Contas da União, reunidos em sessão de 2ª Câmara, ACORDAM, por unanimidade, de acordo com os pareceres emitidos nos autos e com fundamento nos arts. 169, inciso VI, e 212 do Regimento Interno, em:
a) acolher as razões de justificativa apresentadas por Eugênio Tiago Rauber;
b) arquivar esta tomada de contas especial, ante a ausência de pressupostos de constituição e de desenvolvimento válido e regular do processo;
c) dar ciência desta deliberação e da instrução à peça 43 aos responsáveis e à Secretaria Especial de Agricultura Familiar e do Desenvolvimento Agrário;
1. Processo TC-Processo 015.047/2017-2 (TOMADA DE CONTAS ESPECIAL) 
1.1. Classe de Assunto: II.
1.2. Responsáveis: Cooperativa Agrícola Butiá Ltda. (CNPJ 05.120.965/0001-31) ; Eugenio Tiago Rauber (CPF XXX.258.400-XX) ; Luis Blasio Wammes (CPF XXX.666.470-XX) .
1.3. Unidade: Secretaria Especial de Agricultura Familiar e do Desenvolvimento Agrário - Ministério do Desenvolvimento Agrário.
1.4. Relatora: ministra Ana Arraes.
1.5. Representante do Ministério Público: procurador Sergio Ricardo Costa Caribé.
1.6. Unidade Técnica: Secretaria do TCU no Estado do Rio Grande do Sul (Sec-RS) .
1.7. Representação legal: Protásio José Hilgert (OAB/RS 60.761) , representando Luis Blasio Wammes.
1.8. Determinações/Recomendações/Orientações: não há.

Segunda Câmara

Cooperativa Agrícola Butiá Ltda. (CNPJ 05.120.965/0001-31); Eugenio Tiago Rauber (CPF XXX.258.400-XX); Luis Blasio Wammes (CPF XXX.666.470-XX).

ANA ARRAES

Protásio José Hilgert (OAB/RS 60.761), representando Luis Blasio Wammes.

Procurador Sergio Ricardo Costa Caribé.

TOMADA DE CONTAS ESPECIAL (TCE)

Secretaria do TCU no Estado do Rio Grande do Sul (Sec-RS).